臺灣高雄地方法院刑事判決　　　　　　 96年度交易字第446號
公　訴　人　臺灣高雄地方法院檢察署檢察官
被　　　告　甲○○
　　　　　　　　　　號
上列被告因過失致死案件，經檢察官提起公訴（96年度偵字第65
72號），被告於本院準備程序進行中，就被訴事實為有罪之陳述
，經本院告知簡式審判程序意旨，並聽取公訴人及被告之意見後
，合議庭裁定由受命法官獨任進行簡式審判程序審理，本院判決
如下：
    主  文
甲○○服用酒類，不能安全駕駛動力交通工具而駕駛，處有期徒
刑柒月；又犯過失致人於死罪，處有期徒刑壹年陸月。應執行有
期徒刑貳年。緩刑伍年，緩刑期間內付保護管束。
    事  實
一、甲○○於民國96年2 月8 日12時許，在高雄縣杉林鄉公所舉
    辦之尾牙中飲用酒類結束後，其明知飲酒後已達不能安全駕
    駛動力交通工具自小客車之程度，竟仍駕駛車號9W-7599 號
    自用小客車，於當日18時10分許，沿高雄縣杉林鄉○○○○○
    里○○○路由北往南方向行駛，行經該路段與產業道路交岔
    路口時 (181 線道1 公里處) ，本應注意行車限速行駛，並
    應隨時注意車前狀況，以採取必要之安全措施，而依當時天
    候晴朗、路面乾燥、無缺陷及障礙物、視距良好，並無不能
    注意之情事，甲○○竟猶以約70公之時速行進，適有邱明亮
    騎乘未懸掛車牌之重型機車附載其子邱建樺，沿往桐竹路之
    產業道路由東往西方向未讓幹道車輛先行而駛出該路口時，
    甲○○疏於注意車前狀況及因酒後控制力及反應力均趨於遲
    緩之情形下，而造成其左前車頭撞及邱明亮之機車致其前擋
    風玻璃受損及機車全毀，邱明亮因而受有腹部內傷內出血、
    邱建樺受有顱內出血、顱底骨折等傷害，2 人並於送醫急救
    途中不治死亡。甲○○於肇事後，立刻請他人打電話叫救護
    車並報警，於有偵查犯罪職權之機關或公務員發覺前，主動
    向據報到場處理之高雄縣政府警察局旗山分局警員坦承肇事
    ，並願接受裁判。警方據報前往現場對甲○○實施呼氣酒精
    濃度檢測，酒測值達每公升0.82毫克，而查獲上情。
二、案經邱明亮之配偶、邱建樺之母乙○○訴由高雄縣政府警察
    局旗山分局報請臺灣高雄地方法院檢察署檢察官偵查起訴。
    理  由
一、按本件被告甲○○所犯均係死刑、無期徒刑、最輕本刑為3
    年以上有期徒刑以外之罪，其於準備程序就前揭被訴事實為
    有罪之陳述，經受命法官告知簡式審判程序之旨，並聽取其
    與公訴人之意見後，本院認無不得或不宜改依簡式審判程序
    進行之處，爰依刑事訴訟法第273 之1 第1 項，裁定本件由
    受命法官獨任進行簡式審判程序，合先敘明。
二、上揭事實，業據被告於本院審理時坦承不諱，核與告訴人乙
    ○○之指述情節相符，並有道路交通事故調查報告表（一）
    、（二）、道路交通事故現場圖、現場照片38張、高雄縣政
    府警察局旗山分局司法警察處理變死案件初步調查報告表、
    酒精測試報告、刑法第185 條之3 案件測試觀察紀錄報告書
    、舉發違反道路交通管理事件通知單等資料在卷可稽。又被
    害人邱明亮及邱建樺因本件車禍死亡一事，亦據臺灣高雄地
    方法院檢察署檢察官督同法醫師相驗屬實，並製有勘驗筆錄
    、相驗屍體證明書、法醫驗斷書等附卷可稽，綜上：
  (一)酒後駕駛犯行部分：
    除被告上開自白外，並有舉發違反道路交通管理事件通知單
    2 紙、酒精測試報告、刑法第185 條之3 案件測試觀察紀錄
    報告書各1 份在卷可稽；按刑法第185 條之3 係抽象危險犯
    ，非實害犯，行為人客觀上已達不能安全駕駛之程度，且主
    觀上知其飲酒可能造成不能安全駕駛結果，竟仍放任自己駕
    駛，即應認有故意，而該當該罪。至於是否達「不能安全駕
    駛之程度」之認定，應依具體個案之實際情形判斷之，依目
    前醫學一致見解，吐氣酒精濃度達每公升0.25毫克以上時，
    將使駕駛人產生複雜之技巧障礙、駕駛能力變壞之行為表現
    ，肇事比率比一般未飲酒時高出2 倍；吐氣酒精濃度達每公
    升0.5 毫克以上時，將使駕駛人產生說話含糊、腳步不穩之
    行為表現，肇事比率比一般未飲酒時高出7 倍以上。本件被
    告呼氣酒精濃度含量高達每公升0.82毫克，已逾法定之每公
    升0.25毫克之最高限制，有上開酒精測試報告在卷可稽，足
    認被告因飲酒已至駕駛技巧障礙，視覺及行為反應能力減低
    ，而達不能安全駕駛動力交通工具無疑；況被告於前揭時、
    地駕駛汽車，竟疏於注意車前狀況，並酒後超速駕駛，以致
    其汽車之前車頭撞及邱明亮之機車，致邱明亮及邱建樺人車
    倒地並均受傷致死而肇事之事實，業據被告坦認於前，且有
    前揭道路交通事故現場圖等資料可資證明，則由被告酒後未
    能妥適駕控該車，致生本件車禍，益證其酒醉程度確實已喪
    失安全駕駛操控動力交通工具之能力。從而，本案就被告酒
    後駕駛之犯行，事證已明，洵堪認定。
  (二)過失致死犯行部分：
  1.除被告已自承過失致死犯行於前外，復有道路交通事故現場
    圖、道路交通事故調查報告表 (一)、 (二)、高雄縣政府警
    察局旗山分局司法警察處理變死案件初步調查報告表、臺灣
    省高屏澎區車輛行車事故鑑定委員會函各1 份、臺灣高雄地
    方法院檢察署相驗屍體證明書2 份、現場照片38張等在卷足
    憑；而被告於前揭時、地駕駛前確有飲酒，且吐氣之酒精濃
    度達每公升0.82毫克一節，亦有其酒精測試報告1 紙、舉發
    違反道路交通管理事件通知單2 紙附卷可稽；又被害人邱明
    亮及邱建樺均因本件車禍死亡，亦經檢察官相驗屬實，製有
    勘驗筆錄、相驗屍體證明書、法醫驗斷書可憑，足見被害人
    等確因本件車禍而死亡。
  2.按「行車速度，依速限標誌或標線之規定... 」、「汽車行
    駛時，駕駛人應注意車前狀況及兩車併行之間隔，並隨時採
    取必要之安全措施」、「汽車駕駛人飲用酒類後，其吐氣所
    含酒精濃度超過每公升0.25毫克以上者，不得駕車。」道路
    交通安全規則第93條第1 項、94條第3 項、102 條第1 項第
    2 款、第114 條第2 款分別定有明文。經查：上開肇事地點
    之桐竹路限速50公里，被告竟超速行駛，並因酒後駕車而未
    注意車前狀況，與邱明亮支線位讓幹線道車先行均為肇事主
    因等情，有臺灣省高屏澎區車輛行車事故鑑定委員會函1份
    可稽；且依當時天候晴朗、路面乾燥、無缺陷及障礙物、視
    距良好之事實，亦有上開道路交通事故調查報告表 (一) 之
    記載明確，是其顯無不能注意之情事存在；而其於肇事後經
    承辦員警測試吐氣後之酒精濃度亦超過法定標準之每公升0.
    25毫克，達每公升0.82毫克，亦如前述，足見被告酒後已嚴
    重影響其駕駛之操控及判斷能力，而致其駕駛能力之降低不
    及反應，致其前車頭撞擊邱明亮機車，使其人車倒地，致邱
    明亮及邱建樺受有如事實欄所示之傷害而均不治死亡，被告
    之過失，顯屬明確；又被害人等因本件車禍死亡，與被告之
    過失行為間有相當因果關係；從而，本件罪證明確，被告自
    白與事實相符，犯行已堪認定，應予依法論科。
三、核被告所為，係犯刑法第185 條之3 之酒後駕駛及同法第27
    6 條第1 項過失致死等罪。其酒醉駕車之行為，因而致被害
    人邱明亮及邱建樺死亡，應依道路交通管理處罰條例第86條
    第1 項規定，就其過失致死罪部分加重其刑。被告一過失行
    為，觸犯2 個過失致死罪名，係屬想像競合犯，應依法從一
    重論處過失致死罪。被告所犯上開2 罪，犯意各別，行為互
    殊，犯罪構成要件不同，應予分論併罰。又被告於肇事後未
    被有偵查犯罪職權之機關或公務員發覺前，即主動向據報到
    場處理之高雄縣政府警察局旗山分局警員坦承肇事，有高雄
    縣政府警察局旗山分局道路交通事故肇事人自首情形紀錄表
    1 份附卷可參，係對於未被發覺之罪自首而接受裁判，已符
    合自首之規定，爰依刑法第62條前段規定減輕其刑。爰審酌
    被告於89年間，即因酒醉駕車案件，經本院判處有期徒刑6
    月確定，竟不知悔悟，又再於飲酒後酒精濃度達每公升0.82
    毫克之情況下，仍貿然駕駛汽車，行駛於公眾往來之道路上
    ，無視於公眾生命財產安全之情狀，且因其疏失致被害人等
    死亡，造成被害人等之家屬永遠無法抹滅之傷害，所受之痛
    苦至深且鉅，惟念及被告犯罪後坦承犯行，犯罪後態度尚稱
    良好，與被害人家屬達成和解，並已全數賠償600 萬元，有
    高雄縣杉林鄉調解委員會調解書及本院電話紀錄表各1 份附
    卷可憑等一切情狀，分別量處如主文所示之刑，並定其應執
    行刑，以示懲儆。又查被告前因公共危險罪受有期徒刑以上
    刑之宣告，於90年4 月26日易科罰金執行完畢後，5 年以內
    未曾因故意犯罪受有期徒刑以上刑之宣告，有臺灣高等法院
    被告前案紀錄表在卷可按，其因一時疏失，致為本件犯行，
    其犯後坦承犯行，已見悔意，復與被害人家屬達成和解，被
    告經此次教訓，當知所警惕，信無再犯之虞，本院認前開對
    被告所宣告之刑，以暫不執行為適當，爰併宣告緩刑5 年，
    以啟自新。又為確實革除其酒後駕車之惡習，本院認除前開
    緩刑宣告外，並依刑法第93條第1 項之規定宣告其在緩刑期
    間內付保護管束，俾能由觀護人加強對其之追蹤、考核及輔
    導，予以適當之督促，發揮附條件緩刑制度之立意，以期符
    合本件緩刑目的。
據上論斷，應依刑事訴訟法第299 條第1 項前段、第273 條之1
第1 項，道路交通管理處罰條例第86條第1 項，刑法第185 條之
3 、第276 條第1 項、第62條前段、第51條第5 款、第55條、74
條第1 項第2 款、第93條第1 項，判決如主文。
本案經檢察官劉慕珊到庭執行職務。
中　　華　　民　　國　　96　　年　　6 　　月　　27　　日
                  交通法庭   法  官  張茹棻
以上正本證明與原本無異。
如不服本判決，應於判決送達後10日內，向本院提出上訴狀。
中　　華　　民　　國　　96　　年　　6 　　月　　27　　日
                             書記官  陳惠玲
附錄本判決論罪法條：
刑法第 185條之3：
服用毒品、麻醉藥品、酒類或其他相類之物，不能安全駕駛動力
交通工具而駕駛者，處1年以下有期徒刑、拘役或3萬元以下罰金
。
刑法第276條第1項：
因過失致人於死者，處2 年以下有期徒刑、拘役或2 千元以下罰
金。
